【裁判字號】    89,判,2469
【裁判日期】    890728
【裁判案由】    地價稅
【裁判全文】
最  高  行  政  法  院  判  決                  八十九年度判字第二四六九號
    原      告  宇烽企業股份有限公司
    代  表  人  甲○○
    被      告  苗栗縣稅捐稽徵處
    代  表  人  陳俊郁
右當事人間因地價稅事件，原告不服財政部中華民國八十七年十月九日台財訴第00
0000000號再訴願決定，提起行政訴訟。本院判決如左︰
    主  文
原告之訴駁回。
訴訟費用由原告負擔。
    事  實
緣原告所有坐落苗栗縣後龍鎮○○段二○一、二○二、二○三、二○四、二○五、二
○六、二○七、二○七－二、二○八、二○八－二、二○九、二○九－三、二○九－
四、一九八、一九八－一、二○七－一、二○八－一、二○九－一、二○九－二地號
等十九筆土地，於民國八十五年十月七日向被告申請按工業用地稅率課徵地價稅，經
被告於八十五年十月二十三日會同地政機關實地勘查發現系爭工廠全廠荒廢未使用，
且經查明原告營業稅資料自八十四年迄今並無營業，另向台灣電力公司查詢經函復其
用電證明，亦無營業跡象，顯示其停工或停止使用已逾一年以上，被告乃據以核定按
一般用地稅率課徵八十五年地價稅新台幣（以下同）一、三一七、三○八元。原告不
服，申經復查結果，被告以系爭土地一九八、一九八之一、二○九之一地號土地係無
償供公眾使用道路，應免徵地價稅，另二○七之一、二○八之一、二○九之二地號係
道路用地，應按千分之六計徵地價稅，計核減一○二、九二九元。重行核定地價稅一
、二一四、三七九元。原告對其餘十三筆土地部分仍有未服，循序提起行政訴訟，茲
摘兩造訴辯意旨於次：
原告起訴意旨及補充理由略謂：一、就原處分及一再訴願決定之「違憲及違法」而言
：(一)按「人民之生存權、工作權及財產權，應予保障」及「人民有依法納稅之義務」
，分別為憲法第十五條及第十九條所明定。又「關於人民之權利義務者，應以法律定
之」此亦為中央法規標準法第五條第一項第二款所明定。這裡所謂依「法」者，係指
「經立法院三讀通過，總統公布」者而言。(二)本案土地為「工業區工業用地」，迄今
從無變動，是無爭議之事實。依土地稅法第十八條規定，工業用地按千分之十計徵地
價稅，本案土地原本為「工業區工業用地」，按土地稅法第十八條之規定本是依法辦
理。(三)今被告竟以「土地稅法施行細則第十四條第二項第二款規定『停工或停止使用
一年者』，應由土地所有人申報改按一般用地稅率計徵地價稅」為理由將本案土地改
按「一般用地稅率」計課地價稅。惟查，「施行細則」乃是「行政命令」，並非法律
。故施行細則有違母法規定而損害人民權益者，顯然違反前開憲法及中央法規標準法
之規定。本案被告依行政命令課稅，顯然違憲及違反中央法規標準法。原訴願及再訴
願決定對原告提出之證據完全不作答覆，更不依訴願法條審核，既不調查事實亦未舉
行言詞辯論，明顯不符公正原則。(四)次查土地稅法第十八條規定：「供左列事業直接
使用土地，按千分之十計徵地價稅，但未按目的事業主管機關核定規劃使用者不適用
之：「一、工業用地、礦業用地．．．」。按此法條規定，工業用地按千分之十計徵
地價稅，除非經目的事業主管機關認定「不適用者」，才不能按工業用地稅率計徵。
本案所提前述行政命令乃財政部所訂頒，而財政部並非「目的事業主管機關」，因此
前述行政命令明顯違背母法，按中央法規標準法規定：「命令抵觸法律者無效」，則
前述命令違法無效至明。二、次按所引行政命令之「性質違法」而論：(一)被告引用之
行政命令，本身在性質上亦屬違法。按地政法土地區分為住宅用地、商業用地、工業
用地、礦業用地、農業用地、水利用地．．．種種不同之地目，必須按規劃使用，未
經變更不能改變用途，政府依法課徵地價稅，不同之地目不同之稅率，法有明文規定
。因此工業用地如果「停工或停止使用一年者」則強制改按一般用地之稅率課稅，實
屬不合理。如改按一般用地稅率課稅後，請問該筆土地應以何種地目稱之﹖是否可以
以工業以外之地目來使用。工業用地仍為工業用地，在未變更地目前永久是工業用地
，工業用地於地政法有明定用途限制，怎可改按一般用地課稅﹖用「行政命令」擅自
以工業用地在「停工或停止使用一年」者必須改按一般用地課稅，在性質上，此種行
政命令根本違法。業經立法院以（八八）台立議字第二四七三號函送行政院請行政院
予以刪除及撤銷自始無效在案。(二)工業用地上之工廠停工或停止使用者，必有其苦衷
，被迫停工或停止使用等於「破產」，稅捐應予減免才是，怎麼反而加重數倍稅率加
以課稅，等於沒收人民財產。故被告以此違憲、違法之行政命令作為處罰依據，顯有
錯誤。三、就本案在事實認定上來看：(一)本案土地為工業用地，地目從未變更，未作
工業用地用途以外之使用，公司、工廠證照俱在，此點至為明確，毋庸爭議。(二)至於
「停工或停止使用一年」在認定上則有重大歧異。原告所有在本案土地上之工廠，於
六十三年因擁護國家政策，繳納平準基金三千餘萬元而導致無法正常營運。惟查：1.
所有機器設備等一切設備毫無變動，部份廠房曾出租或轉型操作。2.從未申報停業，
也從未停業。公司執照、營利事業登記證、工廠登記證俱在，每年定期參加工廠校正
。3.高壓電從未斷電，按月繳電費。4.為轉型生產，配合農、牧主管機關，研發環保
資源回收處理計劃，經農委會於八十四年七月十七日專案核准行政院開發基金貸款原
告整修設備及洽購冷凍設備有案。故以上情形即可證明原處分機關對「停工或停止使
用一年」定義明確違法。(三)被告於八十五年十月二十三日會同地政機關一次實地勘查
即劇爾認定為「停工或停止使用逾一年」明顯違法。為何被告不在八十年變更稅率之
前會同以上機關查核，被告應詳加說明。被告在省政府訴願答辯文件中辯稱：「本處
復以八十七年七月四日苗稅法創字第八六一一二五四二號函明訴願人自八十三年起
陸續進行各項籌劃研發環保資源回收處理計劃工作，因案情特殊，可否視為仍按核定
規劃使用，准予按工業用地稅率計徵地價稅，請經濟部工業局查復」。被告在八十年
突將原告工廠工業區工業用地更改以一般用地課稅時何不直函經濟部查詢，而原告於
八十六年元月十三日提出對八十五年地價稅復查後，直到八十六年七月二十七日始呈
報經濟部，明顯故意拖延時間，訴願法明定五個月內審查，為何要等到原告發現該處
承辦人員偽造呈報省稅務局文書事實後，於八十六年六月六日專函被告游松男處長請
求移送治安機關查辦後始行文經濟部，明顯違反法理正常行為。復以用電量來推斷有
無「停工或停止使用逾一年」一事，原告之工廠每月高壓工業用電費數千元，為的是
謀求轉型生產，被告有何法令依據以用電量來認定停工否﹖因此原告主張，工廠在未
向政府機關申辦停工前，一切合法證件俱在，且正在規劃轉型生產中，豈能被認定為
「停工或停止使用」，被告之處分顯然違法。四、財政部對工廠用地按核定規劃使用
者，縱已停工，仍可按工業用地課稅有明文函釋：(一)財政部於六十九年五月二十八日
以台財稅第三四二四四號函明示：「主旨：關於××鹹業公司工廠用地，可否適用工
業用地稅率課徵地價稅一案，復如說明二、說明：二、查土地稅法第十八條規定，工
業用地統按千分之十五（現行法改為千分之十）計徵地價稅，但未按核定規劃使用者
不適用之。本案土地原為工廠用地，該工廠已停工，但仍作該公司銷售北部產品之儲
運及轉運使用，依照本部六十八台財稅第三六四七二號函規定，由該公司向工業主管
機關取證，倘經證實仍符按核定規劃使用，自可按工業用地稅率課徵地價稅」。本案
土地上之工廠之機器、原物料均存放原有倉庫，原封不動，並有一部份出租作工業用
途，亦規劃另型產業，依上開部函解釋自應按工業用地繳稅。五、被告為達課稅目的
，不惜涉嫌偽造部份來論：原告於八十六年為本案復查時，被告面告可按八十年稅例
辦理，但需呈報省稅務局核示。被告承辦人員報省稅務局文件內容竟以「本公司工廠
土地部份已變更為住宅區」，故省稅務局未准。明明是工業用地竟呈報為住宅用地，
分明是涉嫌偽造文書，故專函被告所屬游處長移送治安機關查辦。被告答辯稱係原告
誤會，請鈞院詳閱八十六年三月十三日八六苗稅財創字第八六一○四六八九號函，查
明之。六、再訴願決定不採納目的事業主管機關之證明文件：本案從處分後之復查、
訴願及再訴願之決定，審理機關完全不依訴願法審理，更對原告提出苗栗縣政府八十
七年四月二十二日八七府建工字第八七○○○一六一號函，被告所指目的事業主管機
關出具之仍按原規劃使用之證明，再訴願決定機關承辦人員不提出審核，顯然故意避
開對原告有利之證據，承辦人員明顯有包庇之意圖。七、被告不是機關，因此無處分
權，其處分自屬無效。(一)查「人民對於中央或地方機關之行政處分，認為違法或不當
，致損害其權利或利益者得依本法提起訴願、再訴願」，此為訴願法第一條所明文規
定；又「人民因中央或地方機關之違法行政處分認為損害其權利，經．．．得提行政
訴訟」。此在行政訴訟法第一條亦訂有明文。因此有權作「行政處分」之「機關」只
限「中央機關」或「地方機關」絕無疑義。今查本案之「原處分機關」為「苗栗縣稅
捐稽徵處」，乃是地方機關苗栗縣政府隸屬之一個內部單位而已。苗栗稅捐稽徵處絕
對不是一個「機關」，毋庸置疑。是以本案被告根本不適格，其無權作「行政處分」
至明，其為之原處分應予撤銷。(二)被告就違法處分而答辯理由之二乃引用土地稅法第
十八條之規定，姑且不論被告是否有權處分。惟查，被告在作本案處分之前並未先由
「目的事業主管機關查明本案土地是否有未按核定規劃使用」。故本案土地既未經目
的事業主管機關先行核定，則被告並無依據可「處分」本案，不能按土地稅法第十八
條規定計稅。(三)又即使先行違法處分，再予事後求證，被告在本案處分之後既不願行
文目的事業主管機關查證，且原告多次要求被告行文告知目的事業主管機關，亦置之
不理。吾人皆知，工業用地目的事業主管機關在中央為經濟部（工業局），在地方為
各直轄市及縣（市）政府。因此在本案發生後，原告聲請目的事業主管機關苗栗縣政
府查證，經該府於八十七年四月二十二日以八七府建工字第七○○○一六一○六號函
復證明：「本案廠址已按核定計劃完成使用」。而被告收到本證明竟不撤銷原處分，
足以證明被告違法。請判決撤銷一再訴願及原處分等語。
被告答辯意旨略謂︰一、按「供左列事業直接使用之土地，按千分之十計徵地價稅。
但未按目的事業主管機關核定規劃使用者，不適用之：一工業用地、礦業用地。」及
「依第十七條及第十八條規定，得適用特別稅率之用地，土地所有權人應於每年（期
）地價稅開徵四十日提出申請，逾期申請者，自申請之次年期開始適用。」．．．適
用特別稅率之原因、事實消滅時，應即向主管稽徵機關申報。」分別為土地稅法第十
八條第一項第一款、第四十一條第一、二項所明定。次按「核定按本法第十八條特別
稅率計徵地價稅之土地，有左列情形之一者，應由土地所有權人申報改按一般用地稅
率計徵地價稅：一．．．二停工或停止使用逾一年者。」為同法施行細則第十四條第
二項第二款所明定。復按「土地稅法第十八條規定，工業用地按千分之十五（現行法
改為千分之十）計徵地價稅，但未按核定規劃使用者，不適用之。至於是否已按核定
規劃開始使用，應由工業興辦人或土地所有權人，向工業主管機關取證，稽徵機關憑
以按特別稅率課徵地價稅。．．．」亦經財政部六十八年九月十四日台財稅第三六四
七二號函釋有案。二、本件原告所有坐落苗栗縣後龍鎮○○段一九八地號等十九筆土
地，於八十五年十月七日向被告申請按工業用地稅率課徵地價稅，經被告以八十六年
五月二十六日苗稅法創字第八六一一○二九八號函復：「經查龍西段一九八、二○九
之一供公眾使用道路外，一九八之一目前供道路使用但該筆土地屬工業用地，至於二
○七之一、二○八之一、二○九之二地號係道路用地，但目前尚未開闢。」依據上述
資料一九八、一九八之一、二○九之一地號三筆土地無償供公共使用，應依土地稅減
免規則第九條前段規定免徵地價稅，另二○七之一、二○八之一、二○九之二地號三
筆土地為道路用地，應依土地稅法第十九條規定按千分之六計徵地價稅。其餘二○一
、二○二、二○三、二○四、二○五、二○六、二○七、二○七－二、二○八、二○
八－二、二○九、二○九－三、二○九－四地號等十三筆土地，被告以八十六年五月
二十七日苗稅法創字第八六一一○二七○號函請原告提供工業主管機關核定系爭土地
仍按規劃使用之證明文件，以憑辦理，逾期未據提供，被告復以八十六年七月四日苗
稅法創字第八六一一二五四二號函明原告自八十三年起陸續進行各項籌劃研發環保
資源回收處理計劃工作，因案情特殊，可否視為按核定規劃使用，請經濟部工業局查
復，嗣經經濟部工業局以八十六年七月十八日工（八六）五字第○二七九九六號函請
台灣省政府建設廳逕依職權核處。台灣省政府建設廳則以八十六年七月十一日建一字
第八○五七三三號函請苗栗縣政府核處。據苗栗縣政府八十六年七月二十三日八六府
建工字第○九八一一○號函復：「經查該公司工廠（廠址：苗栗縣後龍鎮○○街二○
七號）目前呈停工狀態，機器設備無運轉跡象」原告又迄今未能就系爭土地提供目的
事業主管機關之證明，用以證明有按核定規劃使用之事實，自不足以證明直接使用工
業用地，即已不符直接使用工業用地之要件。是被告依法改按一般用地稅率核定課徵
八十五年地價稅，並無違誤。至庚茂實業有限公司（簡稱庚茂公司）於申報八十四年
三、四月份銷售額後，即擅自歇業，有該公司申報營業額暨稅額統計運用表附卷可按
，及根據財政部台灣省中區國稅局苗栗縣分局提供該公司八十四年度營利事業所得稅
結算申報書，亦無申報租金支出資料，均足以證明原告工廠停工或停止使用已逾一年
以上，本案系爭土地，除一九八、一九八－一、二○九－一地號土地免徵地價稅，二
○七之一、二○八之一、二○九之二地號土地按千分之六稅率計徵地價稅，應核減八
十五年地價稅一○二、九二九元外，其餘二○一、二○二、二○三、二○四、二○五
、二○六、二○七、二○七－二、二○八、二○八－二、二○九、二○九－三、二○
九－四地號等十三筆土地，既經工業主管機關查明原告工廠呈停工狀態，機器設備無
運轉跡象，不符合直接使用工業用地之要件，被告按一般用地稅率課徵，復查結果變
更八十五年地價稅為一、二一四、三七九元，洵屬適法。三、本件(一)系爭土地經被告
於八十五年十月二十三日會同地政機關人員實地勘查發現全廠荒廢未使用，並查明其
營業稅申報資料，亦顯示原告自八十四年迄今並無營業；另被告向台灣電力公司查詢
原告工廠用電情形，據該公司八十五年十一月六日苗區業核發字第六六九號函之用電
證明，亦無營業跡象。(二)被告以八十六年五月二十七日苗稅法創字第八六一一○二七
○號函請原告提供工業主管機關核定系爭土地仍按規劃使用之證明文件，以憑辦理，
惟原告逾期未提供；另被告為審慎起見，再以八十六年七月四日苗稅法創字第八六一
一二五四二號函明：原告自八十三年起陸續進行各項籌劃研發環保資源回收處理計
劃工作，因案情特殊，可否視為仍按核定規劃使用，請經濟部工業局查復，案經經濟
部工業局層轉苗栗縣政府以八十六年七月二十三日八六府建工字第○九八一一○號函
復略以：「經查該公司工廠目前呈停工狀態，機器設備無運轉跡象．．．」。(三)原出
租予庚茂公司作工廠使用部分（面積一一、八五○．七○平方公尺），亦經查明該公
司已於申報八十四年三月、四月份銷售額後，即已擅自歇業，及八十四年度營利事業
所得稅結算申報書亦無租金支出資料。是本件系爭土地既經工業主管機關查明原告工
廠呈停工狀態，機器設備亦無運轉跡象，不符合直接使用工業用地之要件，被告按一
般用地稅率課徵地價稅，並無違誤，又原告所引用財政部六十九年五月二十八日台財
稅第三四二四四號函謂：「工廠用地按核定規劃使用者，縱已停工仍可按工業用地課
稅」一節，查該函係對××鹹業公司工廠用地，工廠雖已停工，但仍作該公司銷售北
部產品之儲運及轉運使用，應由該公司向工業主管機關取證，經證實仍符按核定規劃
使用，始可按工業用地稅率課徵地價稅，並非不須向工業主管機關取證，證實仍符合
按核定規劃使用，即能適合工業用地稅率課徵地價稅。至被告八十六年三月十三日八
六苗稅財創字第八六一○四六八九號函以原告所有系爭土地，因特殊原因且未申報停
工申請以工廠用地稅率課徵地價稅，是否可行，報請台灣省稅務局核示時，於說明六
根據後龍鎮公所八十四年十月九日八四後鎮建字第一○七二四號函核發原告都市計畫
土地使用分區證明書記載系爭土地二○七－二、二○八－二、二○九－三、二○九－
四地號四筆土地使用分區名稱為「住宅區」原告訴稱「明明是工業用地竟呈報為住宅
用地，分明是涉嫌偽造文書」一節，洵屬誤會。請判決駁回原告之訴等語。
    理  由
一、按「供左列事業直接使用之土地，按千分之十計徵地價稅。但未按目的事業主管
機關核定規劃使用者，不適用之：一工業用地、礦業用地。」及「依第十七條及第十
八條規定，得適用特別稅率之用地，土地所有權人應於每年（期）地價稅開徵四十日
前提出申請，逾期申請者，自申請之次年期開始適用。．．．適用特別稅率之原因、
事實消滅時，應即向主管稽徵機關申報。」分別為土地稅法第十八條第一項第一款、
第四十一條第一、二項所明定。次按「核定按本法第十八條特別稅率計徵地價稅之土
地，有左列情形之一者，應由土地所有權人申報改按一般用地稅率計徵地價稅：一．
．．二停工或停止使用逾一年者。」為同法施行細則第十四條第二項第二款所明定。
復按「土地稅法第十八條規定，工業用地統按千分之十五（現行法改為千分之十）計
徵地價稅，但未按核定規劃使用者，不適用之。至於是否已按核定規劃開始使用，應
由工業興辦人或土地所有權人，向工業主管機關取證，稽徵機關憑以按特別稅率課徵
地價稅。．．．」亦經財政部六十八年九月十四日台財稅第三六四七二號函釋有案。
查，本件原告所有坐落苗栗縣後龍鎮○○段如事實欄所示地號系爭十九筆土地，於八
十五年十月七日向被告申請按工業用地稅率課徵地價稅，經被告於八十五年十月二十
三日會同地政機關實地勘查發現系爭工廠全廠荒廢未使用，且經查明原告營業稅資料
自八十四年迄今並無營業，另向台灣電力公司查詢經函復其用電證明，亦無營業跡象
，顯示其停工或停止使用已逾一年以上，被告乃據以核定按一般用地稅率課徵八十五
年地價稅一、三一七、三○八元。原告不服，申經復查結果，被告以系爭土地一九八
、一九八之一、二○九之一地號土地無償供公眾使用道路，應免徵地價稅，另二○七
之一、二○八之一、二○九之二地號係道路用地，應按千分之六計徵地價稅，計核減
一○二、九二九元。重行核定地價稅一、二一四、三七九元。原告對其餘十三筆土地
部分仍有未服，循序提起行政訴訟，主張：被告非屬機關，其所為之課稅處分為無效
，應予撤銷。且原處分及一再訴願決定適用首揭土地稅法施行細則及財政部函釋意旨
，作為課徵地價稅之依據，違反憲法第十五條、第十九條及中央法規標準法第五條第
一項第二款之規定，均應撤銷。本件系爭土地，因原告於六十七年發生財務困難，除
曾多次將部分廠房出租外，從未將工廠用作其他非工業用途，更未曾向工業主管機關
申請歇業或停工，機器設備等一切設施毫無變動，公司至今仍一切正常運作中。被告
引用土地稅法施行細則第十四條第二項第二款規定停工或停止使用逾一年者以一般用
地徵稅，實為不適法之處分。原告為求生存一再努力營運，從未停止營業，且領有公
司執照、營利事業登記證及省府核發之工廠登記證，每年均定期參加工廠校正，高壓
用電從未斷電，按月繳交電費，廠址亦為政府核定之工業區，工廠機器設備等一切設
施毫無變動，即原告雖因經濟不景氣，而有財務上之困難，確曾先後將部分倉庫出租
其他公司，然皆未脫離工業之用途。依財政部六十九年六月十三日台財稅第三四七○
○號函解釋：工業區土地按核定規劃使用者，不問自用或出租，一律適用特別稅率。
末者停工或停止使用逾一年者之認定，絕不能只憑被告派員於八十五年十月二十三日
會同地政機關人員，作一次實地勘察，認為該地已荒廢未使用，即認為是停工或停止
使用逾一年，更不能以台電公司函說明用電量之多少，斷定為無營業跡象。所謂停工
或停止使用逾一年者勢必在一年以前檢查一次有停工或停止使用之情事，而又在一年
以後再檢查一次，仍有此情形，始可謂之停工或停止使用逾一年者。被告主觀的、草
率的一次檢查，決定原告之停工或停止使用逾一年之重大事項，此關係原告之利益甚
大，期期以為不可。況被告在作成處分前應有義務通知原告應提出何項證明，及向何
處申請證明文件，況原告曾就何謂「事業主管機關之證明」詢及經濟部及地政機關，
均表示具有工業用地證明及公司登記證即為證明文件，除此並無他項資料。訴願決定
對此不察，並對原告曾提供苗栗縣政府發給「系爭土地仍按規劃使用證明文件」均未
查採，亦明顯疏忽及偏差云云。經查，被告依土地稅法第二條第一項之規定，為土地
稅課徵之主管機關，自為有權課稅處分之行政機關，原告對之申請核課地價稅，被告
逕為處分，於法並無不合。又土地稅法施行細則係依土地稅法第五十八條規定，授權
由行政院訂定，而首揭財政部函釋意旨，係其本於職務對土地稅法第十八條所為之釋
示，兩者內容均無逾越土地稅法之規定，本院認足供本件審理之依據，即無違憲法第
十五條、第十九條與中央法規標準法第五條第二項第二款之規定，合先明。本件系
爭土地，經被告派員於八十五年十月二十三日會同地政機關人員，實地勘查發現全廠
未使用，並查明其營業稅申報資料，亦顯示原告自八十四年迄今並無營業；另被告向
台灣電力公司查詢原告工廠用電情形，經函復用電證明，亦無營業跡象等情，有實地
勘查紀錄、營業稅申報資料及台灣電力公司八十五年十一月六日苗區業核發字第六六
九號函用電證明等資料附原處分卷足稽。又被告於八十六年五月二十六日以苗稅法創
字第八六一一○二二○號函，請後龍鎮公所查明系爭土地使用情形，據該所八十六年
六月四日後鎮建字第五一九八號函復：「經查龍西段一九八、二○九之一供公眾使用
道路外，一九八之一目前供道路使用，但該筆土地屬工業用地，至於二○七之一、二
○八之一、二○九之二地號係道路用地但目前尚未開闢。」依據上述資料一九八、一
九八之一、二○九之一地號三筆土地無償供公共使用，應依土地稅減免規則第九條前
段規定免徵地價稅，另二○七之一、二○八之一、二○九之二地號三筆土地為道路用
地，應依土地稅法第十九條規定按千分之六計徵地價稅。其餘二○一、二○二、二○
三、二○四、二○五、二○六、二○七、二○七－二、二○八、二○八－二、二○九
、二○九－三、二○九－四地號等十三筆土地，被告以八十六年五月二十七日苗稅法
創字第八六一一○二七○號函，請原告提供工業主管機關核定系爭土地仍按規劃使用
之證明文件，以憑辦理，逾期未據提供，被告復以八十六年七月四日以苗稅法創字第
八六一一二五四二號函，明原告自八十三年起陸續進行各項籌劃研發環保資源回收
處理計劃工作，因案情特殊，可否視為按核定規劃使用，請經濟部工業局查復，嗣經
經濟部工業局於八十六年七月十八日以工（八六）五字第○二七九九六號函，請台灣
省政府建設廳逕依職權核處。台灣省建設廳則於八十六年七月十一日建一字第八○五
七三三號函請苗栗縣政府核處。據苗栗縣政府八十六年七月二十三日八六府建工字第
○九八一一○號函復：「經查該公司工廠（廠址：苗栗縣後龍鎮○○街二○七號）目
前呈停工狀態，機器設備無運轉跡象」原告又迄今未能就系爭土地提供目的事業主管
機關之證明，用以證明有按核定規劃使用之事實，自不足以證明直接使用工業用地，
即已不符直接使用工業用地之要件。是被告就系爭十三筆土地改按一般用地稅率核定
課徵八十五年地價稅，並無違誤。至承租之庚茂實業有限公司於申報八十四年三、四
月份銷售額後，即擅自歇業，有該公司申報營業額暨稅額統計運用表附原處分卷可按
，及根據財政部台灣省中區國稅局苗栗縣分局提供該公司八十四年度營利事業所得稅
結算申報書，亦無申報租金支出資料，均足以證明原告工廠停工或停止使用已逾一年
以上。另原告提出之苗栗縣政府核發之八十六年九月五日八六府建工字第一○四七九
九號函，係就原告申請核發工廠廠地使用證明書乙案所為之說明，該函復略謂：經查
原告工廠（後龍鎮○○里○○鄰○○街二○七－三號）領有00－000000－0
0號工廠登記證，曆年均依規定完成工廠校正。該縣八十七年四月二十二日八七府建
工字第八七○○○一六一○六號函亦稱：經查原告工廠（後龍鎮○○里○○鄰○○街
二○七－三號）領有00－000000－00號工廠登記證，歷年均依規定完成工
廠校正，廠地已按核定計畫完成使用。上開兩函意旨，雖足以證明系爭土地上工廠，
於八十五年時已領有工廠登記證，並完成工廠校正之事實，惟尚無法證明該工廠於八
十五年間確有營運，或於停業期間仍設置機器設備、存放原料之事實，自無財政部八
十六年九月四日台財稅第八六○五一五八三○號函之適用。至於前開八十七年函釋稱
廠址已按核定計畫完成使用，尚無法證明於本件八十五年申請之時，已完成使用，況
系爭土地經被告派員勘查當時工廠，已呈現停工狀態，惟未申辦工廠停工報告，廠地
未發現供作非工業使用等情，亦顯示系爭工廠係呈停工狀態等情，已詳前開說明，足
證被告八十五年十月二十三日實地勘查之結果與事實相符，是被告就系爭十三筆土地
按一般用地稅率課徵地價稅並無不合。又依土地稅法第四十一條之規定，土地所有權
人主張應適用特別稅率計課地價稅時，應於每年（期）地價稅開徵四十日前檢附相關
證明文件提出申請，方屬適法，原告未依規定提出，以被告未事先通知應提出何項
證明，且曾向主管機關查詢，均認有工業用地證明及公司登記證即為證明文件云云，
顯係推托之詞。原告主張，核無足採。綜上所述，本件原處分，核無違誤，一再訴願
遞予維持，亦無不合，原告猶執前詞，聲請撤銷，為無理由，應予駁回。
據上論結，本件行政訴訟為無理由，爰依行政訴訟法施行法第二條、行政訴訟法第九
十八條第三項前段判決如主文。
中    華    民    國     八十九      年      七      月     二十八      日
                    最 高 行 政 法 院 第 五 庭
                                審 判 長 法  官      廖  政  雄
                                         法  官      黃  璽  君
                                         法  官      趙  永  康
                                         法  官      林  清  祥
                                         法  官      姜  仁  脩
右  正  本  證  明  與  原  本  無  異
                                         法院書記官  張  惠  美
中    華    民    國     八十九      年      八      月       一        日


司法院資訊處製作；財團法人民間司法改革基金會備份。
